臺灣宜蘭地方法院民事簡易判決
110年度羅簡字第271號
原      告  仲信資融股份有限公司

法定代理人  陳鳳龍  
訴訟代理人  邱品皓  
被      告  林芊羽  
兼  上一人
法定代理人  林重勇  
上列當事人間請求撤銷贈與行為等事件，本院於中華民國111年5
月2日言詞辯論終結，判決如下：    
　　主　文
被告間就附表所示不動產於民國一百零九年十二月一日所為贈與
之債權行為，及於民國一百一十年一月四日所為所有權移轉之物
權行為，均予撤銷。
被告甲○○應將附表所示不動產於民國一百一十年一月四日所為之
所有權移轉登記均予塗銷，回復登記為被告乙○○所有。
訴訟費用由被告負擔。
　　事實及理由
壹、程序部份
一、按「訴狀送達後，原告不得將原訴變更或追加他訴。」「不
    變更訴訟標的，而補充或更正事實上或法律上之陳述者，非
    為訴之變更或追加。」民事訴訟法第255條第1項本文、第25
    6條分別定有明文。查原告本件起訴時原聲明：㈠被告乙○○與
    被告林＊＊間就民國109年12月1日就附表所示之不動產所成立
    之贈與債權行為暨110年1月4日所成立之物權登記行為均應
    撤銷。㈡被告林＊＊應將附表所示不動產登記回被告乙○○所有
    （見本院卷第5頁）。嗣於110年12月27日言詞辯論時更正其
    聲明為：如主文所示（見本院卷第117頁）。核原告前揭聲
    明之變更，僅係於查得附表所示不動產之所有權人姓名後更
    正其事實上陳述及更正其法律上之陳述，揆諸前開說明，尚
    非訴之變更追加，自非法所不許　
二、被告均經合法通知，未於歷次言詞辯論期日到場，核無民事
    訴訟法第386條各款所列情形，爰依民事訴訟法第436條第2
    項、第385條第1項前段之規定，准原告之聲請，由其一造辯
    論而為判決。
貳、實體部份　　
一、原告起訴主張：被告乙○○積欠原告帳款未為清償，原告已取
    得對被告乙○○之執行名義，經聲請強制執行無果，並經於10
    9年10月12日取得債權憑證，詎被告乙○○竟基於脫免強制執
    行之意圖，將其原所有如附表所示之不動產（下合稱系爭不
    動產）於109年12月1日贈與其未成年子女即被告甲○○，並經
    於110年1月14日辦理移轉登記完畢，被告乙○○所為之無償行
    為已害及原告對其之債權，為此，爰依民法第244條第1項之
    規定，聲請法院撤銷被告間之贈與債權行為及移轉所有權物
    權行為，並依民法第244條第4項之規定，聲請法院命被告甲
    ○○將系爭不動產登記塗銷返還予被告乙○○等語，並聲明：如
    主文第1、2項所示。
二、被告均經本院合法通知，未於言詞辯論期日到場，亦未提出
    書狀為任何聲明及陳述。
三、本院之判斷：
(一)「債務人所為之無償行為，有害及債權者，債權人得聲請法
    院撤銷之。」「債權人依第1項或第2項之規定聲請法院撤銷
    時，得並聲請命受益人或轉得人回復原狀。」民法第244條
    第1項、第4項前段分別定有明文。是債權人依民法第244條
    規定，撤銷債務人所為之無償行為者，祇須債務人所為之法
    律行為有害於債權人，且該法律行為係以財產權為目的，至
    於債務人之法律行為除有特別規定外，無論為債權行為抑為
    物權行為，均非所問，而此之所謂害及債權，乃指債務人之
    行為，致積極的減少財產，或消極的增加債務，因而使債權
    不能獲得清償之情形（最高法院42年台上字第323號判例、8
    1年度台上字第207號判決意旨參照）。
(二)查原告主張被告乙○○對其負有債務，經原告向法院聲請強制
    執行，因被告無財產可供執行致未能執行，並經法院發給債
    權憑證等情，業據原告提出臺灣臺北地方法院債權憑證為證
    ，並經本院核閱臺灣臺北地方法院109年度司執字第104161
    號卷宗無訛，復有臺灣臺北地方法院109年度店司小調字第6
    36號調解筆錄等在卷可憑（見本院卷第13、111頁），應堪
    信實。而被告乙○○已無財產可供強制執行以清償對原告之債
    務，竟於109年12月1日將其名下之系爭不動產，全數無償贈
    與其未成年子女即被告甲○○，並於110年1月4日辦理登記完
    畢等情，此亦有系爭不動產之公務用登記謄本、異動索引及
    宜蘭縣羅東地政事務所111年1月11日羅地資字第1110000387
    號函暨所附羅登字第167670、167671號登記案卷資料等在卷
    可憑（見本院卷第137-177、191-229頁），且被告就原告上
    開所主張之事實，已於相當時期受合法通知，而均未於言詞
    辯論期日到場，亦均未提出書狀爭執，依民事訴訟法第280
    條第3項、第1項之規定，對原告前揭主張之事實已生自認之
    效力，本院復審酌原告所提證據，堪認原告前揭主張為真實
    。
(三)是以，本件被告乙○○積欠原告債務未清償，竟將系爭不動產
    之所有權無償贈與並移轉予被告甲○○，則在客觀上被告乙○○
    可供原告強制執行之財產因而減少，堪認被告間之無償贈與
    行為已害及原告債權，原告依前開規定，請求撤銷被告間就
    系爭不動產所為贈與之債權行為，及移轉所有權並經辦理登
    記之物權行為，暨請求被告甲○○應將系爭不動產之前揭所有
    權移轉登記塗銷返還予被告乙○○所有，應屬有據。
四、綜上所述，原告依民法第244條第1項、第4項規定，請求撤
    銷被告間就系爭不動產於109年12月1日所為贈與之債權行為
    及於110年1月4日所為所有權移轉之物權行為，並請求被告
    甲○○塗銷系爭不動產於110年1月4日所為之所有權移轉登記
    ，回復登記為被告乙○○所有，為有理由，應予准許。
五、本件事證已臻明確，兩造其餘攻擊防禦方法及所提之證據，
    經審酌後均與判決之結果不生影響，爰不另一一論述，併此
    敘明。
六、訴訟費用負擔之依據：民事訴訟法第78條、第85條第1項前
    段。
中　　華　　民　　國　　111 　年　　5 　　月　　30　　日
    　　　　　　　臺灣宜蘭地方法院羅東簡易庭
　　　　　　　　　　　　　　  法　官  張文愷
附表：
編號 不動產 權利種類 權利範圍 1 宜蘭縣○○鄉○○段000地號土地 所有權 全部1/1 2 宜蘭縣○○鄉○○段000地號土地 所有權 全部1/1 3 宜蘭縣○○鄉○○段000地號土地 所有權 全部1/1 4 宜蘭縣○○鄉○○段000地號土地 所有權 全部1/1 5 宜蘭縣○○鄉○○段000地號土地 所有權 全部1/1 
　　　　　　　　　　　　　　　　　　　　　　　　　　　
以上為正本係照原本作成。
如對本判決上訴，須於判決送達後二十日內向本院提出上訴狀，
同時表明上訴理由；如已於本判決宣示後送達前提起上訴者，應
於判決送達後十日內補具上訴理由（均須按他造當事人之人數附
繕本）。
如委任律師提起上訴者，應一併繳納上訴審裁判費。
中　　華　　民　　國　　111 　年　　5 　　月　　30　　日
                              書記官  林仁修